【裁判字號】    99,簡上,369
【裁判日期】    990921
【裁判案由】    毒品危害防制條例
【裁判全文】
臺灣高雄地方法院刑事判決             99年度簡上字第369號
上 訴 人即
公  訴  人  臺灣高雄地方法院檢察署檢察官
被      告  乙○○
上列上訴人因被告違反毒品危害防制條例案件，不服本院高雄簡
易庭99年6 月30日99年度審簡字第2898號第一審簡易判決（起訴
案號：98年度毒偵字第2422號），提起上訴，本院管轄之第二審
合議庭判決如下：
    主  文
上訴駁回。
    事實及理由
一、本案經本院審理結果，認第一審判決認事、用法及量刑均無
    不當，應予維持，並引用第一審判決書記載之事實、證據及
    理由（如附件，含起訴書）。
二、上訴意旨略以：施用毒品具有自傷性，本屬施用毒品罪之本
    質，而本罪之立法處罰及刑度規定，早經立法政策時予以考
    量，不應再以自傷性之本質為酌量減輕之依據；又依現行刑
    法規定及實務見解，施用毒品1 次本應論以1 罪，是亦不得
    以僅施用毒品1 次，為輕判之理由，而原判決既於理由敘明
    被告前次施用毒品經觀察勒戒後，未戒絕毒品，另再施用毒
    品，顯見其自制力不足，無法擺脫毒品，應藉由刑罰之執行
    ，以收教化之功能，卻以被告所犯係自傷行為，尚未害及他
    人，及被告僅施用1 次為由，判處法定最低刑度，難收教化
    之效。
三、按犯罪行為人違反義務之程度、犯罪所生之危險及損害，為
    科刑時所應注意之事項，刑法第57條第8 款、第9 款定有明
    文。而被告在觀察勒戒後僅施用毒品1 次，或在本件犯罪前
    已另施用毒品，涉及被告犯罪之嚴重程度，依刑法第57條第
    8 款規定，原為法院科刑時所需注意之事項，是原判決審酌
    被告於觀察勒戒後僅施用毒品1 次，非已施用多次，予以量
    處較輕之刑，並無不合。另犯罪造成之傷害為自傷或傷害他
    人，與犯罪所生之危險及損害相關，依刑法第57條第9 款規
    定，亦為法院科刑時所需注意之事項，則原判決以被告所犯
    僅係自傷行為，尚未害及他人，予以量處較輕之刑，亦無不
    合。
四、次按量刑輕重，係屬事實審法院得依職權自由裁量之事項，
    苟已斟酌刑法第57條各款所列情狀而未逾越法定刑度，不得
    遽指為違法，此有最高法院72年台上字第6696號、75年台上
    字第7033號判例可資參照。又在同一犯罪事實與情節，如別
    無其他加重或減輕之原因，下級審量定之刑，亦無過重或失
    輕之不當情形，則上級審法院對下級審法院之職權行使，原
    則上應予尊重，此亦有最高法院85年度台上字第2446號裁判
    意旨可供參酌。本件原審量刑既已審酌「被告經觀察勒戒後
    ，未戒絕毒品，另再施用毒品，顯見其自制力不足，無法擺
    脫毒品，故應藉由刑罰之執行，以收教化之功能，並參以被
    告所犯係自傷行為，尚未害及他人，及被告僅施用1 次等一
    切情狀」，且所為之裁量並無違法或科罰與罪責不相當之瑕
    疵可指，依上最高法院判決意旨所示，本院自應尊重。檢察
    官上訴指摘原審法院量刑過輕難收教化功能，請求撤銷改判
    ，為無理由，應予駁回。
據上論斷，應依刑事訴訟法第455 條之1 第1 項、第3 項、第
368 條、第373 條、第371條，判決如主文。
本案經檢察官李英霆到庭執行職務。
中    華    民    國    99    年    9     月    21    日
                刑事第六庭審判長法  官  李璧君
                                法  官  曾鈴
                                法  官  鄭峻明
以上正本證明與原本無異。
如不服本判決應於收受判決後10日內向本院提出上訴書狀，並應
敘述具體理由。其未敘述上訴理由者，應於上訴期間屆滿後20日
內向本院補提理由書(均須按他造當事人之人數附繕本)「切勿逕
送上級法院」。
中    華    民    國    99    年    9     月    21    日
                                書記官  吳韻芳
附件：
臺灣高雄地方法院刑事簡易判決        99年度審簡字第2898號
公  訴  人  臺灣高雄地方法院檢察署檢察官
被      告  乙○○  男  民國○○年○月○○日生
                    身分證統一編號：Ｚ000000000號
                    住高雄縣林園鄉○○村○○路115巷5號
                    居高雄縣林園鄉○○村○○街76號
上列被告因毒品危害防制條例案件，經檢察官提起公訴（99年度
毒偵字第2422號），本院依簡易判決處刑如下：
    主  文
乙○○施用第一級毒品，處有期徒刑陸月，如易科罰金，以新臺
幣壹仟元折算壹日。
    事實及理由
一、本件犯罪事實及證據部分，均引用檢察官起訴書之記載（詳
    如附件）。並補充：被告乙○○前因施用毒品案件，經本院
    以民國95年度毒聲字第1470號裁定送觀察勒戒後，認無繼續
    施用毒品之傾向，於95年11月21日執行完畢釋放。
二、論罪科刑部分：
  (一)按犯毒品危害防制條例第10條之罪，經觀察、勒戒後，認無
    繼續施用毒品之傾向，應即釋放，並為不起訴處分；認有繼
    續施用毒品之傾向者，應由檢察官聲請法院裁定令入戒治處
    所施以強制戒治，至無繼續戒治之必要，強制戒治期滿，應
    即釋放，由檢察官為不起訴處分。經觀察勒戒、強制戒治執
    行完畢釋放後，5 年內再犯第10條之罪，依93年1 月9 日修
    正施行之毒品危害防制條例第23條第2 項規定意旨，應由檢
    察官偵查起訴。又依修正後之規定，僅限於「初犯」及「5
    年後再犯」二種情形，始應先經觀察、勒戒或強制戒治程序
    。倘被告於5 年內已再犯，經依法追訴處罰，縱其第3 次（
    或第3 次以上）再度施用毒品之時間，在初犯經觀察、勒戒
    或強制戒治執行完畢釋放5 年以後，已不合於「5 年後再犯
    」之規定，且因已於「5 年內再犯」，顯見其再犯率甚高，
    原實施觀察、勒戒或強制戒治，已無法收其實效，即應依該
    條例第10條處罰（最高法院97年度第5 次刑事庭會議決議參
    照）。因被告於觀察勒戒執行完畢釋放後，5 年內再犯毒品
    危害防制條例第10條之罪，是依前開說明，應依法論科。
  (二)另海洛因為毒品危害防制條例所稱之第一級毒品，此觀諸該
    條例第2 條第2 項第1 款甚明，被告施用上開毒品，核其所
    為，係違反毒品危害防制條例第10條第1 項施用第一級毒品
    罪。被告施用第一級毒品前持有第一級毒品毒品之行為，本
    應論以持有之罪，惟該次持有毒品之低度行為應為其後施用
    毒品之高度行為所吸收，不另論罪。爰審酌被告經觀察勒戒
    後，未戒絕毒品，另再施用毒品，顯見其自制力不足，無法
    擺脫毒品，故應藉由刑罰之執行，以收教化之功能，並參以
    被告所犯係自傷行為，尚未害及他人；及被告僅施用1 次等
    一切情狀，量處如主文所示之刑，併參酌前開犯罪情狀，諭
    知如主文所示之易科罰金折算標準，以資懲儆。
三、據上論斷，應依刑事訴訟法第449 條第2 項、第454 條第2
    項，毒品危害防制條例第10條第1 項，刑法第11條前段、第
    41條第1 項前段，逕以簡易判決處刑如主文。
四、如不服本判決，應於判決送達之日起10日內，向本院提出上
    訴狀。
中    華    民    國    99    年    6     月    30    日
                  高雄簡易庭    法  官  方百正
以上正本證明與原本無異。
中    華    民    國    99    年    6     月    30    日
                                書記官  陳莉庭
附錄本判決論罪科刑所依據之法條：
毒品危害防制條例第10條
施用第一級毒品者，處6月以上5年以下有期徒刑。
施用第二級毒品者，處3年以下有期徒刑。
附件：
臺灣高雄地方法院檢察署檢察官起訴書
                                    99年度毒偵字第2422號
    被      告  乙○○  男  35歲（民國○○年○月○○日生）
                        住高雄縣林園鄉○○村○○路115 巷
                        5 號
                        國民身分證統一編號：Ｚ000000000號
上列被告因違反毒品危害防制條例案件，已經偵查終結，認應提
起公訴，茲將犯罪事實及證據並所犯法條分敘如下：
         犯罪事實
一、乙○○前因施用毒品案件，經臺灣高雄地方法院裁定送觀察
    勒戒後，因無繼續施用毒品之傾向，於民國95年11月21日執
    行完畢釋放，由本署檢察官以95年度毒偵字第6084號為不起
    訴處分確定。詎不知悔改，基於施用第一級毒品海洛因之犯
    意，於99年2 月7 日11時許，在高雄縣林園鄉○○村○○路
    115 巷5 號住處，以將海洛因摻入香菸內吸用之方式，施用
    第一級毒品海洛因1 次。嗣於99年2 月8 日10時許，為警在
    高雄縣林園鄉○○路○○路33巷41號魚塭前查獲，經採集尿
    液送驗後呈嗎啡陽性反應。
二、案經高雄縣政府警察局林園分局移送偵辦。
        證據並所犯法條
一、證據清單及待證事實
┌──┬───────────┬───────────┐
│編號│  證  據  名  稱      │  待  證  事  實      │
├──┼───────────┼───────────┤
│ (一) │被告於本署偵查中之自白│其有於前揭時間、地點，│
│    │。                    │施用第一級毒品海洛因之│
│    │                      │事實。                │
├──┼───────────┼───────────┤
│ (二) │1.高雄縣政府警察局林園│被告為警採集尿液送驗後│
│    │  分局毒品案件尿液採證│呈嗎啡陽性反應，堪認被│
│    │  檢驗對照表1份（檢體 │告有施用第一級毒品海洛│
│    │  編號代碼：林偵0103號│因之事實。            │
│    │  ）。                │                      │
│    │2.台灣檢驗科技股份有限│                      │
│    │  公司99年2月26日濫用 │                      │
│    │  物尿液檢驗報告1份。 │                      │
├──┼───────────┼───────────┤
│ (三) │本署刑案紀錄資料查註紀│被告於觀察、勒戒執行完│
│    │錄表、全國施用毒品案件│畢釋放後5年內再犯施用 │
│    │紀錄表、受觀察勒戒人毒│毒品之事實。          │
│    │品及前科紀錄表簡列表等│                      │
│    │各1份。               │                      │
└──┴───────────┴───────────┘
二、核被告所為，係犯毒品危害防制條例第10條第1 項之施用第
    一級毒品罪嫌。
三、依刑事訴訟法第251條第1項提起公訴。
     此    致
臺灣高雄地方法院
中    華    民    國    99    年    5     月    12    日
                              檢察官 甲○○
上正本證明與原本無異
中    華    民    國    99    年    5     月    27    日
                              書記官
毒品危害防制條例第10條
施用第一級毒品者，處 6 月以上 5 年以下有期徒刑。
施用第二級毒品者，處 3 年以下有期徒刑。

司法院資訊處製作；財團法人民間司法改革基金會備份。
